【裁判字號】    95,易,105
【裁判日期】    951213
【裁判案由】    傷害
【裁判全文】
臺灣臺東地方法院刑事判決               95年度易字第105號
公  訴  人  臺灣臺東地方法院檢察署檢察官
被      告  乙○○
上列被告因傷害案件，經檢察官提起公訴（95年度偵字第801號）
，本院判決如下：
    主  文
乙○○傷害人之身體，處拘役伍拾伍日，如易科罰金，以銀元
佰元即新臺幣玖佰元折算壹日。
    犯罪事實
一、乙○○係臺灣綠島監獄受刑人 (於民國94年10月25日出監)
    ，於94年9月8日下午4時43分許，在臺灣綠島監獄二舍東 (
    以下簡稱二舍東)84號房內，與立於舍房門口之監所管理員
    丙○○對話，因乙○○不滿丙○○之回應，而對丙○○大聲
    咆哮，適另一受刑人兼服務員戊○○自上開舍房外走廊前來
    ，欲向丙○○報告收風點名之事，戊○○見狀即口頭制止乙○○，乙○○因一時憤怒，即基於傷害犯意，從舍房內衝出
    至舍房外走廊，以徒手毆打戊○○，致戊○○受有頸部挫傷
    之傷害。
二、案經戊○○訴由臺灣臺東地方法院檢察署檢察官偵查起訴。
    理  由
一、證據能力部分：
    按被告以外之人於審判外之陳述，雖不符前4條之規定，而
    經當事人於審判程序同意作為證據，法院審酌該言詞陳述或
    書面陳述作成時之情況，認為適當者，亦得為證據。當事人
    、代理人或辯護人於法院調查證據時，知有第159條第1項不
    得為證據之情形，而未於言詞辯論終結前聲明異議者，視為
    有前項之同意。刑事訴訟法第159條之5定有明文。本案公訴
    人提出之各項證據，均係被告以外之人在審判外之書面陳述
    ，而屬傳聞證據，依刑事訴訟法第159條第1項之規定，原則
    上不具證據能力，惟被告乙○○於本院審理時對上開書面之
    證據能力表示不爭執，及至本院言詞辯論終結前亦未聲明異
    議，本院審酌上開書面陳述作成時，應無任何遭他人影響、
    誘導等不當之情況，認為以之作為本案之證據亦屬適當，依
    刑事訴訟法第159條之5規定，應有證據能力，合先敘明。
二、認定犯罪事實所憑之證據及理由：
    訊據被告固不否認有於上揭時、地，對二舍東日勤主管即管
    理員丙○○大聲咆哮，並於告訴人戊○○到場後，出手推告
    訴人，惟矢口否認有何傷害告訴人之犯行，辯稱：是告訴人
    舉起手的動作讓伊覺得告訴人要打伊，伊推告訴人出去後有
    將告訴人壓在地上，但沒有打告訴人的意思，伊當時有上腳
    鐐，如何打人，證人丁○○、己○○、戊○○、丙○○所證
    均屬片面之詞，均不足採，伊推告訴人出去應該不會造成脖
    子上的傷痕等語。經查：
(一)被告確曾於上揭時、地，對二舍東日勤主管即管理員丙○○
    咆哮，經告訴人即受刑人兼服務員戊○○制止後，即衝出舍
    房，徒手毆打戊○○之情，業據證人即告訴人戊○○於警詢
    中、及本院審理時證述綦詳：當時我們要點名入房，我走到
    二舍東84號房主管丙○○那裡要向其報備點名入房之事，去
    的時候，被告在跟主管丙○○講話，口氣不好，很激動，我
    走過去時即告訴他，有問題好好講，不要那麼激動，我的話
    尚未說完，他就舉手要打我們主管，第1拳沒有打到，又要
    打第2拳時，我過去要阻擋，被告以左手拉住我的衣服，有
    抓傷我的頸部，被告以右手打我的後腦，之後他還是要打我
    的頭部 (證人手比後腦)，接下來一直打我，他出拳的部分
    都在頭部，詳細打了幾拳，因我頭暈暈的我也不知道。當時
    己○○在我後面報備要入房，後面還有丁○○還在掃地。我
    跟被告講話時，手在腰部左右而已，是因為被告衝出來要打
    主管，我才舉起手來，我要保護主管等語 (見警卷第4頁至
    第6頁、本院卷第67頁至第68頁)，核與下列在場目擊證人證
    述情節相符：
    1.證人即綠島監獄管理員丙○○於另案偵查 (被告乙○○對
      戊○○告訴傷害案件)中證稱：94年9月間我擔任二舍東主
      管。當天下午被告伸砲管要找教區科員反應事情，我打電
      話轉達科員，科員說他在忙，請受刑人以書面寫下後再轉
      交，我就到84房跟被告說，請他以書面寫出來，我再轉送
      給科員，被告聽到後情緒很不穩，大聲說找個科員這麼不
      方便，戊○○在二舍東擔任雜役，聽到被告大聲，情緒激
      動，就跑到我身邊勸被告有話坐下來慢慢談，被告摔東西
      ，然後就衝出舍房外出手要打我，戊○○在我旁邊過來攔
      ，就被被告打到後腦勺，後來幾位在旁邊清掃的雜役，把
      被告制止在地上等語 (見本院卷第41頁至第42頁)；於本
      院審理時證稱：我是臺灣綠島監獄二舍東日勤主管，94年
      9月8日當天早上被告有打一張報告出來給我，說要見我們
      的教區科員，我轉達教區科員，科員要負責4、5個單位，
      科員要我轉達有何事以書面來陳述，當天下午我到二舍東
      84號房向被告轉達科員的意思，被告態度惡劣，在舍房說
      什麼事都是你們說的算數，我就開啟舍門與他面對面講話
      ，被告就站起來將他手上的文件摔在舍房的地上，當時大
      約4點半左右要收風點名，服務員戊○○、打掃員己○○
      過來向我報備收風之事，正好聽到被告說什麼事情都是你
      們在講，戊○○就告訴被告說同學有什麼事好好講，被告
      立刻衝出來走廊這邊，要打戊○○，此時己○○也剛好要
      過來報備要收風點名的事，他在戊○○後面4、5步，有看
      到被告打戊○○。被告從舍房門直接衝出來就揮拳，是以
      跳躍的方式衝出來攻擊。他一衝出去房門，左、右手都有
      出拳，右手先出拳打戊○○的頭部，到走廊那邊還是要繼
      續攻擊戊○○的頭部。他揮拳攻擊戊○○的時候，我就按
      下警鈴請同事過來幫忙，請己○○協助將被告壓在地上，
      以免被告再攻擊別人，之後主管就過來協助將被告帶到中
      央台製作筆錄，當天並有對戊○○受傷部分拍照存證等語
      (見本院卷第73頁至第76頁)。
    2.證人丁○○於另案偵查 (被告乙○○對戊○○告訴傷害案
      件)中證稱：94年9月間我住在二東88房，當時我出公差在
      走廊那邊掃地，距離約20公尺，我看到主管打開被告的房
      門，跟他在說話，有聽到被告摔東西的聲音，然後就衝出
      來握拳要打主管，戊○○當時剛好在主管旁邊，上前阻止
      ，他就打戊○○的頭部及頸部，戊○○把他撥開抱住他，
      主管與鄰近主管及雜役都衝過來將他按在地上，有人按電
      鈴，中央台就派人來將他帶走等語 (見本院卷第35頁至第
      36頁)。
    3.證人己○○於另案偵查 (被告乙○○對戊○○告訴傷害案
      件)中證稱：94年9月間我住在二舍東89房，剛時我正在84
      房門口，主管丙○○去跟被告教化，我聽到被告對主管大
      小聲，同學戊○○就跟我過去看什麼事，被告衝出房舍要
      打主管，戊○○就擋他，被告就打戊○○後腦勺，不知道
      什麼人按電鈴，有很多同學就幫忙將被告捉住並按在地上
      ，等中央台的主管將他帶走等語 (見本院卷第38頁)；於
      本院審理時證稱：當天我正好要跟主管報備要入房之事，
      大約4點多左右。我在戊○○的後面，約3、4步的距離，
      正好被告衝出來打戊○○，他衝出就一直打戊○○的頭部
      ，我和主管丙○○抓住他，制止他的行為等語 (見本院卷
      第69頁至第70頁)
    4.證人丙○○、己○○於偵查中及本院審理時證述情節前後
      一致，且上開證人3人證述內容互核大致相符，足見所述
      應屬事實，應堪可採。
(二)又經本院於審判期日當庭勘驗案發當時綠島監獄二舍東84號
    舍房內、及該舍房外走道之現場監視錄影紀錄，勘驗結果如
    下：(一)監視錄影畫面為舍房「二東84」之舍房門開啟，一人
    在舍房內手拿著文件坐在椅子上與門口之人 (畫面看不到是
    誰)交談，交談過程，雙手不斷有比劃動作，在該日16時43
    分34秒時，舍房內之人將手上文件放在地上，然後衝出舍房
    。同時間舍房「二東64」、「二東61」、「二東87」房舍內
    之人，均走向門口往外看。(二)「2-A2」監視錄影畫面為舍房
    外走道有一人站於某舍房門，面向舍房，該舍房門為開啟，
    於該日16時43分02秒時另有二個穿白色上衣的人 (受刑人)
    從走道走向該人走近並停留在該舍房門口，於同日16時43分
    11秒時，該舍房門的人衝出來，原本站在舍房門口的人後退
    ，3個穿白色上衣的人有肢體接觸 (詳細動作，因畫面不清
    ，無法分辨)，有監視錄影光碟2片及勘驗筆錄在卷可稽 (見
    本院卷第79頁至第80頁)。勘驗結果之案發當時經過核與上
    揭證人證述過程大致相符，益徵證人即告訴人戊○○、證人
    丙○○、己○○、丁○○上開證述被告自舍房內衝出後毆打
    告訴人之情均與事實無違。至於勘驗結果(二)部分之現場錄影
    紀錄雖非清晰，無法清楚檢視在場管理員、受刑人為何人，
    然由錄影畫面中舍房內1人衝出後即與另2名穿白色上衣的人
    發生肢體接觸，並參酌上開證人證述情節，已足證被告確有
    毆打告訴人之犯行，被告辯稱因係告訴人舉起手的動作讓伊
    覺得告訴人是要打伊，伊推告訴人出去云云，顯與監視錄影
    畫面係被告先行衝出舍房後與告訴人發生肢體接觸之事實不
    符，洵無足採。
(三)被告另辯稱當時其雙腳上腳鐐，無法毆打告訴人云云，惟縱
    被告辯稱其雙腳施用腳鐐之情屬實，然參諸上開勘驗監視錄
    影光碟結果，被告雙手並未上手銬，且被告係衝出舍房毆打
    告訴人，其行動能力顯並未因此而受影響，被告所辯自不足
    為其有利之證明，亦無足採。
(四)而告訴人戊○○於上開衝突後，頸部遭被告抓傷，經綠島監
    獄管理人員當場拍照存證，有照片2張附卷可參 (見警卷12
    頁)，參以證人丙○○於警詢時證稱：被告是以徒手毆打戊○○，戊○○當時候後腦紅腫、頸部遭抓傷，我告訴戊○○
    先休息看看，如果覺得不適再送醫診治等語 (見警卷第8頁
    至第11頁)，足見係被告與戊○○有肢體上衝突後，造成戊○○受有頸部挫傷之傷害，被告之毆打與戊○○所受傷害間
    有相當因果關係甚為明確。
(五)綜上所述，被告所辯均無可採，本件事證已臻明確，被告犯
    行堪以認定，應予依法論科。
三、論罪及量刑：
(一)被告行為後，刑法及其施行法於95年7月1日修正施行。修正
    後刑法第2條第1項之規定係規範行為後法律變更所生新舊法
    律比較適用之準據法，雖亦經修正，但因屬適用法律之準據
    法，本身尚無比較新舊法之問題，應一律適用修正後刑法第
    2條第1項之規定，為從舊從輕之比較。查被告行為後，刑法
    第33第5款「罰金：1元以上 (指銀元)」之規定，修正為「
    罰金：新臺幣1,000元以上，以百元計算之」，刑法法定本
    刑中列有罰金刑者，其法定最低度罰金刑因之提高 (依修正
    後刑法處以罰金刑之範圍最低為新臺幣1,000元，然依修正
    前刑法第33條第5款規定，處以罰金刑之範圍最低為銀元1元
    ，依現行法規所定貨幣單位折算新臺幣條例第2條換算為新
    臺幣後，最低額為新臺幣3元)，此涉及科刑規範變更，自有
    新舊法比較必要 (最高法院95年度第8次刑事庭會議關於刑
    法94年修正施行後之法律比較適用決議參照)，比較結果，
    以被告行為時即修正前刑法第33條第5款規定較有利於被告
    。
(二)核被告上揭所為，係犯刑法第277條第1項普通傷害罪。爰審
    酌被告前因強盜等案件在監執行，猶未能安分守己，遵守不
    得有爭吵鬥毆行為之監所規定，僅因細故，即毆打告訴人，
    及本件犯罪所生危害，暨犯罪後態度等一切情狀，量處如主
    文所示之刑。又被告行為後，罰金罰鍰提高標準條例第2條
    業已刪除，而刑法第41條第1項前段易科罰金折算標準，已
    由修正前之銀元100元、200元、300元 (即新臺幣300元、60
    0元、900元)折算1日，修正為新臺幣1,000元、2,000元、3,
    000元折算1日，並刪除「因身體、教育、職業、家庭之關係
    或其他正當事由，執行顯有困難」之條件，因屬科刑規範事
    項變更，其折算標準為裁判時所應諭知，自有就新舊法規定
    比較必要，經比較新舊法結果，以被告行為時即修正前刑法
    較有利於被告，應依刑法第2條第1項前段規定，適用被告修
    正前刑法第41條第1項前段、修正前罰金罰鍰提高標準條例
    第2條規定，諭知易科罰金折算標準。
四、應適用之法條：
    依刑事訴訟法第299條第1項前段，刑法第2條第1項前段、第
    277條第1項、修正前刑法第41條第1項前段，罰金罰鍰提高
    標準條例第1條前段、第2條，判決如主文。
本案經檢察官甲○○到庭執行職務。
中    華    民    國    95    年    12    月    13    日
                  刑事第二庭審判長法  官  李水源
                                  法  官  曾宗欽
                                  法  官  簡芳潔
以上正本證明與原本無異。
如不服本判決，應於判決送達後10日內向本院提出上訴狀 (須附
繕本)。「勿逕送上級法院」
告訴人或被害人對於判決如有不服具備理由請求檢察官上訴者，
其上訴期間之計算係以檢察官收受判決正本之日期為準。
                                  書記官  陳美鄉
中    華    民    國    95    年    12    月    19    日
附錄本案論罪科刑法條：
刑法第277條第1項：
傷害人之身體或健康者，處3年以下有期徒刑、拘役或1,000元以
下罰金。


司法院資訊處製作；財團法人民間司法改革基金會備份。
